【裁判字號】    97,訴,351
【裁判日期】    971202
【裁判案由】    拆屋還地
【裁判全文】
臺灣基隆地方法院民事判決               97年度訴字第351號
原      告  甲○○
法定代理人  丁○○
訴訟代理人  黃丁風律師
            黃敬唐律師
            黃雅羚律師
被      告  丙○○
兼  訴  訟  乙○○
代  理  人
上列當事人間請求拆屋還地事件，本院於民國97年11月18日言詞
辯論終結，判決如下：
    主  文
被告應將坐落基隆市○○區○○段五五九及五五九之一地號土地
如附圖所示編號Ａ、Ａ１、Ｂ、Ｂ１、Ｂ２部分面積合計一三四
點二四平方公尺之地上物拆除，並連同附圖所示編號Ｈ、Ｈ１部
分面積合計面積四八點四九平方公尺之占有土地均返還原告。
訴訟費用由被告負擔。
本判決於原告以新臺幣伍拾玖萬壹仟元供擔保後，得為假執行；
但被告如以新臺幣壹佰柒拾柒萬貳仟肆佰捌拾壹元預供擔保，免
為假執行。
    事實及理由
一、按訴狀送達後，原告不得將原訴變更或追加他訴，但該訴訟
    標的對於數人必須合一確定時，追加其原非當事人之人為當
    事人者，不在此限，民事訴訟法第 255條第1項第5款定有明
    文。原告追加如附圖A、A1、B、B1、B2所示地上物之共有人
    乙○○為被告，合於前開規定，先予敘明。
二、原告起訴主張：原告依寺廟登記規則之規定為寺廟登記，而
    坐落基隆市○○區○○段 559、559之1地號土地（以下簡稱
    系爭土地）屬原告所有，被告所有門牌號碼基隆市○○區○
    ○路36、38號房屋（以下簡稱系爭房屋）無合法權源占有系
    爭土地，為此依民法第 767條規定提起本訴，聲明請求判決
    如主文第1項所示，並願供擔保聲請宣告假執行。
三、被告均聲明駁回原告之訴，其抗辯如下：系爭房屋係於民國
    43年向第三人購買的，為被告所共有，並未占用系爭土地，
    希望原告出賣被告占用部分土地，或向被告購買系爭房屋，
    且原告原先答應讓被告居住10年，現在反悔不能接受。
四、原告主張系爭土地為其所有，被告共有之系爭房屋占有系爭
    土地如附圖A、A1、B、B1、B2、H、H1部分所示面積各31.18
    平方公尺、0.66平方公尺、87.79平方公尺、12.52平方公尺
    、2.09平方公尺、39.72平方公尺、8.77平方公尺，共計182
    .73 平方公尺等事實，業據原告提出土地謄本為證，並經本
    院於97年10月 3日會同基隆市信義地政事務所勘測屬實，有
    勘驗筆錄及複丈成果圖在卷可憑，應堪信為真實。
五、按所有人對於無權占有或侵奪其所有物者，得請求返還之，
    對於妨害其所有權者，得請求除去之，民法第 767條定有明
    文；而以無權占有為原因，請求返還所有物之訴，被告對原
    告就其物有所有權存在之事實無爭執，而僅以非無權占有為
    抗辯者，原告於被告無權占有之事實，無舉證責任。被告應
    就其取得占有係有正當權源之事實證明之。如不能證明，則
    應認原告之請求為有理由，有最高法院92年度台上字第 312
    號判決意旨可資參照。被告辯稱係於43年間向第三人購買系
    爭房屋，未占用系爭土地，然為原告所否認，依前揭說明，
    被告即應就其占有系爭土地之權源舉證證明之。經查：系爭
    房屋係被告丙○○於77年 3月28日向第三人周郭金鳳購買，
    周郭金鳳係於66年 4月25日向其前手姜增寶購買，而被告所
    提建築執照、建物所有權狀、基隆要塞第三總台部令等件影
    本，當事人均係第三人陳裘寶玉，難認與系爭房屋之興建有
    關，實不足以證明系爭房屋有占有使用系爭土地之權源，被
    告所辯自不足採。至於被告抗辯原告曾同意得居住10年，既
    為原告所否認，被告復未舉證證明，被告以此抗辯而拒絕返
    還系爭土地，尚屬無據。從而，原告本於所有權人之地位，
    依民法第767條規定，請求無權占有人即被告拆除如主文第1
    項所示之地上物，並將占有之土地返還原告，為有理由，應
    予准許。
六、原告陳明願供擔保，聲請宣告假執行，核無不合，爰酌定相
    當擔保金額准許之，並依同法第392條第2項規定，依職權宣
    告被告預供擔保，得免為假執行。
七、結論：本件原告之訴為有理由，依民事訴訟法第85條第 1項
    前段、第390條第2項、第392條第2項，判決如主文。
中    華    民    國    97    年    12    月    2     日
                  民事庭法  官  陳湘琳
以上正本係照原本作成。
如對本判決上訴，須於判決送達後20日內向本院提出上訴狀。
中    華    民    國    97    年    12    月    2     日
                        書記官  張宏賓


司法院資訊處製作；財團法人民間司法改革基金會備份。
